臺灣臺中地方法院民事判決
110年度訴字第1589號
原      告  張朝明  
訴訟代理人  沈素芬  
被      告  賴炘卉  

上當事人間清償借款事件，本院於民國111年3月17日言詞辯論終
結，判決如下：
    主      文
原告之訴駁回。
訴訟費用由原告負擔。
    事實及理由
壹、程序事項：
　　按訴狀送達後，原告不得將原訴變更或追加他訴，但請求之
    基礎事實同一者、擴張或減縮應受判決事項之聲明者，不在
    此限，民事訴訟法第255條第1項第2、3款定有明文。本件原
    告起訴請求被告應給付原告新臺幣（下同）280萬元，及自
    民國109年11月4日起至清償日止，按年息0.176%計算之利息
    （本院卷第16頁）；嗣於111年3月17日言詞辯論期日以言詞
    變更請求利息起算日為自起訴狀繕本送達翌日起算（本院卷
    第330頁），核原告所為之變更，與原聲明均係基於消費借
    貸法律關係之同一請求基礎事實，且為減縮利息之聲明，合
    於前揭規定，應予准許。
貳、實體事項：
一、原告方面：被告於109年11月4日向原告借款300萬元，稱其
    中100萬元係供被告清償房貸、車貸，另200萬元係清償原告
    兒子即訴外人張書維玉山銀行貸款，並向原告建議可向台北
    富邦銀行貸款300萬元，原告仍依其請求向台北富邦銀行貸
    得300萬元後，扣除被告欲清償之前向原告借款20萬元，故
    原告乃委託被告於109年11月4日匯款280萬元至被告申設之
    中國信託000000000000帳號帳戶（下稱被告中國信託帳戶）
    ，約定清償期限為119年11月4日，然被告未依約定清償玉山
    銀行貸款，經原告請求被告返還前後借款，被告竟不為清償
    ，爰請求被告返還消費借貸款。並聲明：被告應給付原告28
    0萬元，及自起訴狀繕本送達翌日起至清償日止，按年息5%
    計算之利息。
二、被告方面：被告與張書維於102年5月結婚，於107年4月因經
    濟負荷，被告與張書維乃向原告商量開設早餐店需要貸款事
    宜，原告同意向玉山銀行貸款，貸款款項全數匯入張書維名
    下。後早餐店於109年2月間結束營業，復因原早餐店貸款餘
    額、購買預售屋貸款，及車貸壓力，於是與張書維商量後再
    次開口請原告幫忙，溝通數次後原告始答應再用另一棟房子
    為擔保品貸款借300萬元處理，並於109年11月同意銀行端撥
    款280萬元至被告中國信託帳戶，因債權人張書維之國中同
    學要脅被告及張書維還錢，被告乃不顧原告之反對，將上開
    款項用以清償，王山銀行貸款則仍按期清償等語置辯。並聲
    明：原告之訴及假執行之聲請均駁回；若受不利判決，願供
    擔保請准宣告為假執行。
三、得心證之理由：
  ㈠按當事人主張有利於己之事實者，就其事實有舉證之責任，
    民事訴訟法第277條前段定有明文。另稱消費借貸者，於當
    事人間必本於借貸之意思合致，而有移轉金錢或其他代替物
    之所有權於他方之行為，始得當之。是以消費借貸，因交付
    金錢之原因多端，除有金錢之交付外，尚須本於借貸之意思
    而為交付，方克成立。倘當事人主張與他方有消費借貸關係
    存在者，自應就該借貸意思互相表示合致及借款業已交付之
    事實，均負舉證之責任（最高法院98年度台上字第1045號判
    決要旨參照）。
　㈡原告主張因被告有向其表示可向台北富邦銀行貸款300萬元，
    其中200萬元清償張書維玉山銀行貸款，餘款項另清償房貸
    及車貸，嗣由被告將台北富邦銀行核撥之300萬元中其中279
    萬元匯款至被告中國信託帳戶等情，為被告所不爭執，並有
    台北富邦銀行匯款委託書/取款憑條在卷可按（本院卷第17
    頁），堪信為真，至於原告主張上開款項為被告向其借貸，
    則為被告所否認，並以前詞置辯，故原告應就其交付予原告
    之款項均係基於其與被告間有成立借貸法律關係，負舉證之
    責。按交付金錢之原因甚多，非僅囿於金錢借貸一端，縱為
    借貸，亦非可逕以收受款項認必然為借貸，是上開匯款委託
    書自難遽以逕認被告有向原告借款之事實至明。據
　　查證人張書維於本院證述：原告是其父親，被告是其前妻，
    原告有向台北富邦銀行貸款300萬元，原告知道其與被告向
    原告借款的目的，其中200萬元作為清償其以原告為連帶保
    證人向玉山銀行貸款，另50萬元係被告買車要還車貸，另50
    萬元係其與被告一起向原告借款作為購屋房貸等情在卷（本
    院卷第330至331頁），可知原告向台北富邦銀行貸款之300
    萬元係基於借貸法律關係而交付予被告，而非無償之贈與至
    明。
　㈢惟按數人負同一債務或有同一債權，而其給付可分者，除法
    律另有規定或契約另有訂定外，應各平均分擔或分受之；其
    給付本不可分而變為可分者亦同。數人負同一債務，明示對
    於債權人各負全部給付之責任者，為連帶債務。無前項之明
    示時，連帶債務之成立，以法律有規定者為限。民法第271
    條、第272條分別定有明文。本件未據原告主張被告與張書
    維有明示對於原告各負全部給付之責任情事，且依證人張書
    維於本院證述上情觀之，上開各借款者及借錢原因均屬給付
    可分，自屬可分之債，應由被告及張書維各就其等向原告所
    稱之借錢原因及數額平均分擔。即原告交付予被告之金錢中
    ，⑴其中200萬元係張書維向被告所借，借貸法律關係存在原
    告與張書維間，故原告以借貸法律關係請求被告返還即無理
    由。⑵其中50萬元，係以清償被告與張書維共有不動產之房
    貸，則被告與張書維為共同借款人，故被告就此部分向原告
    借款之金額為25萬元。⑶另50萬元，係以清償被告之車貨為
    由向原告所借，則被告為此50萬元之借款人無訛。被告辯稱
    上開款項係以請原告幫忙為由向原告請求，原告經被告請求
    後答應處理云云，難認有據，堪認被告有向原告以清償車貸
    為由向原告借款50萬元及與張書維共同向原告借款50萬元以
    清償房貸，故本件應認被告與原告間有借款75萬元消費借貸
    意思表示合致無誤。
  ㈣又按定有清償期者，債權人不得於期前請求清償，民法第316
    條前段定有明文。經查，本件原告於起訴狀稱兩造約定清償
    期限為「119年11月4日」（本院卷第16頁），則借款既未屆
    清償期，依上開法律規定，原告即不得於期前請求被告清償
    。從而，原告依消費借貸之法律關係，請求被告應給付借款
    及其遲延利息，尚有未合，應不准許。又原告於本院審理時
    未聲請假執行宣告，故被告聲明願供擔保請准免為假執行宣
    告，核無必要，附此敘明。
四、本件事證已臻明確，兩造其餘攻擊或防禦方法及所提證據，
    經本院斟酌，認為不足以影響本判決之結果，爰不逐一論列
    ，併此敘明。
五、訴訟費用負擔之依據：民事訴訟法第78條。
中　　華　　民　　國　　111 　年　　3 　　月　　31　　日
                  民事第五庭    法  官  林秀菊
正本係照原本作成。
如對本判決上訴，須於判決送達後20日內向本院提出上訴狀。如
委任律師提起上訴者，應一併繳納上訴審裁判費。
中　　華　　民　　國　　111 　年　　3 　　月　　31　　日
                                書記官  劉子瑩